臺灣新竹地方法院刑事判決
109年度簡上字第118號
上  訴  人  臺灣新竹地方檢察署檢察官
被      告  吳紹綺


上列上訴人因被告違反毒品危害防制條例案件，不服本院竹北簡
易庭於109年7月27日109 年度竹北簡字第357 號第一審刑事簡易
判決（聲請簡易判決處刑案號：臺灣新竹地方檢察署109 年度毒
偵字第1175號），提起上訴，本院管轄之第二審合議庭認不應以
簡易判決處刑，改依通常程序自為第一審判決如下：
    主  文
原判決撤銷。
本件公訴不受理。
    理  由
一、聲請意旨略以：被告甲○○基於施用第二級毒品之犯意，於10
    9年1月24日下午3時許，在新竹縣竹北市華興街全家便利商
    店廁所內，以燒烤玻璃球之方式，施用第二級毒品甲基安非
    他命1次。嗣於同日16時20分許，為警在新竹縣○○市○○路000
    號前查獲，復經警採集尿液送驗結果呈安非他命、甲基安非
    他命陽性反應，始悉上情。因認被告涉犯毒品危害防制條例
    第10條第2項之施用第二級毒品罪嫌等語。
二、按起訴之程序違背規定者，應諭知不受理之判決，並得不經
    言詞辯論為之。刑事訴訟法第303 條第1 款、第307 條分別
    定有明文。次按毒品危害防制條例第20條於109 年1 月15日
    經總統公布修正，而於同年7 月15日生效施行，該條第1 項
    規定：「犯第10條之罪者，檢察官應聲請法院裁定，或少年
    法院（地方法院少年法庭）應先裁定，令被告或少年入勒戒
    處所觀察、勒戒，其期間不得逾2 月」，同條第3 項則規定
    ：「依前項規定為觀察、勒戒或強制戒治執行完畢釋放後，
    3 年後再犯第10條之罪者，適用前二項之規定」。又毒品危
    害防制條例108 年12月17日修正之條文施行前犯第10條之罪
    之案件，於修正施行後，依下列規定處理：（一）偵查中之
    案件，由檢察官依修正後規定處理。（二）審判中之案件，
    由法院或少年法院（地方法院少年法庭）依修正後規定處理
    ；依修正後規定應為不起訴處分或不付審理之裁定者，法院
    或少年法院（地方法院少年法庭）應為免刑之判決或不付審
    理之裁定。（三）判決確定尚未執行或執行中之案件，適用
    修正前之規定，毒品危害防制條例第35條之1 亦有明文。而
    現行毒品危害防制條例認施用毒品者具有「病患性犯人」特
    質，強調「治療勝於處罰」、「醫療先於司法」，應以「3
    年」為期，建立「定期治療」之模式，準此，毒品危害防制
    條例第20條第3 項規定中所謂「3 年後再犯」，只要本次再
    犯（不論修正施行前、後）距最近1 次觀察、勒戒或強制戒
    治執行完畢釋放，已逾3 年者，即該當之，不因其間有無犯
    毒品危害防制條例第10條之罪經起訴、判刑或執行而受影響
    ，最高法院109年度台上大字第3826號裁定意旨參照。
三、經查，被告前於104年間，因施用毒品案件，經本院104年度
    毒聲字第301號觀察、勒戒後，因認無繼續施用毒品之傾向
    ，於105年4 月1日釋放出所，並經臺灣新竹地方檢察署檢察
    官以104年度毒偵字第1586號、第1762號為不起訴處分確定
    ，而被告其後雖曾再因施用毒品案件經法院判處罪刑確定、
    執行完畢之紀錄，但迄今均無再受觀察、勒戒或強制戒治之
    情形，有臺灣高等法院被告前案紀錄表在卷可按。聲請意旨
    認被告本件施用第二級毒品之時間為「109年1月24日下午3
    時許」，距被告最近一次觀察勒戒、強制戒治執行完畢已逾
    3年，核屬毒品條例第20條第3項所規定之「3年後再犯」，
    不因被告於其間曾犯施用毒品罪，經起訴、判刑或執行而受
    影響。揆諸前開說明，本件於本次毒品條例修正施行後，應
    由檢察官重啟處遇程序，不得對被告追訴處罰，檢察官前所
    為之聲請簡易判決處刑，因上開法律規定與實務見解改變之
    情事變更事由，其程序即屬違背規定，應諭知不受理判決，
    原審予以論罪科刑，亦有違誤，檢察官上訴意旨指摘及此，
    為有理由，應由本院將原判決撤銷，諭知被告公訴不受理之
    判決，並不經言詞辯論為之。
四、原審認被告犯毒品危害防制條例第10條第2 項施用第二級毒
    品罪事證明確，予以論罪科刑，惟被告本案應再予觀察、勒
    戒，業如前述，檢察官就本案聲請簡易判決，程序違背規定
    ，原審誤為有罪判決，容有違誤，是檢察官執此上訴，實屬
    有據，自應由本院撤銷原判決，諭知不受理判決。再按檢察
    官聲請以簡易判決處刑之案件，經法院認為有第451 條之1 
    第4 項但書之情形者，應適用通常訴訟程序審判之，刑事訴
    訟法第452 條定有明文。被告經本院審理後，認應為不受理
    之諭知，而有刑事訴訟法第451 條之1 第4 項但書第3 款之
    情形，依前揭規定，除應撤銷原審判決外，由本院逕依通常
    程序審理後，自為第一審判決，檢察官如不服本判決，仍得
    於法定上訴期間內，向管轄之第二審法院提起上訴，併此敘
    明。
據上論斷，應依刑事訴訟法第452 條、第451 條之1 第4 項但書
第3 款、第455 條之1 第1 項、第3 項、第369 條第1 項前段、
第364 條、第303 條第1 款、第307 條，判決如主文。
本案經檢察官賴佳琪聲請以簡易判決處刑並提起上訴。 　　　
中　　華　　民　　國　　110 　年　　1 　　月　　5 　　日
                  刑事第五庭  審判長法　官　黃美盈
　　　　　　　　　                  法  官  蔡玉琪
                                    法  官  林涵雯
以上正本證明與原本無異。
如不服本判決應於收受本判決後20日內向本院提出上訴書狀，上
訴書狀應敘述具體理由。上訴書狀未敘述上訴理由者，應於上訴
期間屆滿後20日內補提理由書狀於本院(均須按他造當事人之人
數附繕本 )「切勿逕送上級法院」。 
中　　華　　民　　國　　110 　年　　1 　　月　　5 　　日
                              書記官   郭家慧